臺灣高等法院刑事裁定
110年度毒抗字第1600號
抗  告  人  
即  被  告  溫微澧



上列抗告人因違反毒品危害防制條例案件，不服臺灣桃園地方法
院中華民國110年9月30日所為之裁定（110年度毒聲字第1654號
），提起抗告，本院裁定如下：
    主  文
抗告駁回。                                             
    理  由
一、原裁定意旨略以：抗告人即被告甲○○於民國110年6月28日晚
    間某時許，在桃園市○○區○○路000巷0號之216室施用第二級
    毒品甲基安非他命之犯行，業據被告於警詢及偵訊時坦承不
    諱，且被告為警查獲時採集之尿液，經送驗結果確呈安非他
    命、甲基安非他命陽性反應。又扣案毒品經送檢驗，亦呈甲
    基安非他命陽性反應等情，有桃園市政府警察局龍潭分局尿
    液暨毒品檢體真實姓名與編號對照表（尿液編號：110-L180
    ）、台灣檢驗科技股份有限公司110年7月14日濫用藥物檢驗
    報告（檢體編號：110-L180）、臺北榮民總醫院毒品成分鑑
    定書（檢體編號：C0000000）各一份在卷可憑，足認被告之
    任意性自白與事實相符，被告有前揭施用第二級毒品甲基安
    非他命之行為，至為明確。被告前因施用毒品案件，經臺灣
    桃園地方法院以104年度毒聲字第950號裁定送觀察、勒戒，
    因無繼續施用毒品傾向，於105年9月23日釋放出所等情，有
    本院被告前案紀錄表附卷可憑。則被告於上開時、地施用第
    二級毒品甲基安非他命而犯毒品危害防制條例第10條第2項
    之罪，距離前次觀察勒戒後釋放之日已逾三年，符合毒品危
    害防制條例第20條第3項所定三年後再犯之情形。雖被告在
    此期間曾犯施用毒品之罪經起訴、判刑，然此並不因此影響
    再次給予被告觀察、勒戒，使其能再獲得治療之機會。是檢
    察官提起本件聲請，核無不合，應予准許，爰依毒品危害防
    制條例第20條第1項，觀察勒戒處分執行條例第3條第1項之
    規定，裁定被告應入勒戒處所觀察、勒戒等語。
二、抗告意旨略以：
（一）我當天係受到女朋友及其友人慫恿下才會施用甲基安非他
      命，犯後在警方面前也主動自首坦承犯行，並非被動遭警
      方查獲。
（二）我另外涉犯的侵占、詐欺案件其實我也是被害者，我被女
      朋友害到連住的地方都沒有，只能流浪街頭，非故意藏匿
      未到案；又迄今兩年多固定回醫院治療精神疾病，現有穩
      定工作及固定住所，願意接受戒癮治療替代觀察、勒戒。
三、按犯毒品危害防制條例第10條之罪者，檢察官應聲請法院裁
    定，或少年法院（地方法院少年法庭）應先裁定，令被告或
    少年入勒戒處所觀察、勒戒，其期間不得逾二月，同條例第
    20條第1項定有明文。
四、經查：
（一）被告對其於110年6月28日晚間某時許，在桃園市○○區○○路
      000巷0號之216室，以燃燒玻璃球吸食其煙霧之方式，施
      用第二級毒品甲基安非他命之事實，業已於警詢及偵訊時
      坦承不諱，且經警將被告查獲後所採集之尿液送檢驗，檢
      驗結果呈現安非他命、甲基安非他命陽性反應等情，有台
      灣檢驗科技股份有限公司110年7月14日濫用藥物檢驗報告
      在卷可憑，足認被告確有於上揭時地施用第二級毒品甲基
      安非他命之行為，堪以認定。
（二）現行毒品危害防制條例為給予施用毒品者戒毒自新之機會
      ，對於進入司法程序之戒癮治療方式，採取機構內處遇之
      「觀察、勒戒或強制戒治」及機構外處遇之「附命緩起訴
      」雙軌制，其目的在給予施用毒品者戒毒自新機會，並由
      檢察官依施用者具體之施用情形及其他相關情事，裁量決
      定採取何種戒癮治療方式為適當（見同條例第24條第1項
      之用語），此見同條例第20條第1項、第2項、第24條第1
      項規定自明，此係法律賦與檢察官之裁量權，就具體聲請
      觀察、勒戒之案件，檢察官決定對施用者採取「觀察、勒
      戒」程序而向法院提出為觀察勒戒裁定之聲請，法院固得
      就檢察官此一裁量權之行使有無違背法令、事實認定錯誤
      、其裁量有無明顯瑕疵等情事為審查，而為准否之裁定，
      但法院尚不能「越俎代庖」逕命檢察官應為如何之處分。
      查，本件被告前因施用毒品案件，經臺灣桃園地方法院以
      104年度毒聲字第950號裁定送觀察、勒戒後，認無繼續施
      用毒品之傾向，而於105年9月23日釋放出所，並經臺灣桃
      園地方檢察署檢察官以105年度毒偵緝字第454號等不起訴
      處分確定，有矯正簡表、本院被告前案紀錄表在卷可稽，
      是被告本件施用毒品犯行（110年6月28日）距其最近一次
      因犯施用毒品罪經觀察、勒戒釋放日（即105年9月23日）
      既已逾三年，自應由檢察官視被告之個案情形是否適合給
      予被告機構外附命完成戒癮治療等附條件緩起訴處分之機
      會，或應向法院聲請裁定令被告接受機構內之觀察、勒戒
      處分。又因被告故意犯他罪，現檢察官另案偵查中，被告
      有因案遭判刑及入監執行之可能，而戒癮治療無法在監所
      內為之，自無從事戒癮治療之餘地，檢察官斟酌上情及具
      體個案情形後，聲請法院令被告入勒戒處所施以觀察、勒
      戒，原審審核上開卷證資料，認被告確曾有施用第二級毒
      品之事實，裁定將被告送勒戒處所觀察、勒戒，核其認事
      用法並無不合。
（三）抗告意旨雖稱其現有固定工作、住所，所涉侵占、詐欺案
      件並非故意藏匿未到案，請求以戒癮治療替代觀察、勒戒
      云云，然本件被告送檢之尿液既先後歷經EIA酵素免疫分
      析法之初檢，以及GC/MS氣相層析質譜儀法之覆驗，結果
      均呈現甲基安非他命陽性反應。復參97年1月8日修正之濫
      用藥物尿液檢驗作業準則第18條所規定：「安非他命陽性
      標準為500mg/ml、甲基安非他命陽性標準為甲基安非他命
      500ng/ml，且其代謝物安非他命之濃度在100ng/ml以上」
      ，而依被告所採之尿液經檢驗結果，呈安非他命陽性反應
      ，其檢出濃度為29765ng/ml、甲基安非他命陽性反應，其
      檢出濃度為000000ng/ml ，超出標準閥值數十倍至上百倍
      ，有台灣檢驗科技股份有限公司110年7月14日出具之濫用
      藥物檢驗報告在卷可憑（見毒偵卷第60頁），又被告前因
      多次施用毒品經法院判處罪確定等情，有本院被告前案紀
      錄表在卷可憑，衡此情形，被告不適於自律性甚高之非監
      禁式戒癮處遇模式，堪認原審如檢察官所請裁定令被告入
      勒戒處所觀察、勒戒，並無任何違法或明顯失當之處。
（四）綜上所述，本件聲請洵屬有據，原審法院依毒品危害防制
      條例第20條第1項及觀察勒戒處分執行條例第3條第1項規
      定，裁定將被告送勒戒處所觀察、勒戒，經核其認事用法
      ，並無違誤，被告執前事由提起本件抗告，並以有正當工
      作、住所為由請求改以戒癮治療方式替代觀察、勒戒云云
      ，並無理由，應予駁回。
據上論斷，應依刑事訴訟法第412條，裁定如主文。
中　　華　　民　　國　　110 　年　　11　　月　　25　　日
                  刑事第二庭    審判長法　官  遲中慧
                                      法　官  李世華
                                      法　官  邱筱涵
以上正本證明與原本無異。
不得再抗告。
                                      書記官  張玉如
中　　華　　民　　國　　110 　年　　11　　月　　25　　日